【裁判字號】    91,易,3335
【裁判日期】    920331
【裁判案由】    電子遊戲場業管理條例等
【裁判全文】
臺灣板橋地方法院刑事判決                        九十一年度易字第三三三五號
    公  訴  人  臺灣板橋地方法院檢察署檢察官
    被      告  丁○○
右列被告因違反電子遊戲場業管理條例等案件，經檢察官提起公訴〔九十一年度偵字
第七五五八號、九十一年度偵字第一一０一二號、九十一年度偵字第一二五六四號〕
，本院判決如左：
    主  文
丁○○共同違反未依電子遊戲場業管理條例規定辦理營利事業登記者，不得經營電子
遊戲場業之規定，處拘役壹拾伍日，如易科罰金以參佰元折算壹日。
扣案電子遊戲機具「水果盤」壹拾陸台、「麻將台」壹台、「賽豬」捌台〔共計貳拾
伍台，含ＩＣ板貳拾伍塊〕、積分卡伍拾伍張，均沒收。
    事  實
壹、丁○○明知未依電子遊戲場業管理條例規定辦理營利事業登記者，不得經營電子
    遊戲場業，竟未依電子遊戲場業管理條例之規定辦理營利事業登記，即與姓名年
    籍不詳自稱『陳先生』之成年男子，共同基於經營電子遊戲場業之犯意及普通賭
    博之概括犯意聯絡，於民國〔下同〕九十一年四月十七日晚上七時三十分許，由
    自稱『陳先生』之成年男子將「以電腦方式操縱，以產生或顯示聲光影像、圖案
    、動作」之電子遊戲機「水果盤」壹拾陸台、「麻將台」壹台、「賽豬」〔或稱
    「跑馬」〕捌台，載至臺北縣蘆洲市南港子重劃區○○○路與興榮路附近之公共
    場所，供其與丁○○共同擺設經營電子遊戲場業暨連續與不特定賭客賭博財物；
    其賭博方式係由賭客先以現金開分，再下押分數把玩右開機具與賭，若押中可得
    倍數不等之分數，不玩時，可依所累計之分數，按開分之比例，兌換香菸，或以
    積分卡保留分數供下次把玩。若未押中，所押之分數，則由機具沒入，歸丁○○
    及前揭自稱『陳先生』之成年男子所有，並由丁○○及前揭自稱『陳先生』之成
    年男子五五分帳。嗣於九十一年四月十七日晚上八時二十分許，員警查獲在前揭
    處所，把玩電子遊戲機具賭博財物之賭客丙○○、甲○○、乙○○〔上參人業經
    本院審結〕，並扣得當場賭博之機具電子遊戲機「水果盤」〔起訴書載為『彈珠
    台』〕壹拾陸台、「麻將台」壹台、「賽豬」捌台〔共計貳拾伍台，含ＩＣ板貳
    拾伍塊〕、在兌換籌碼處之財物積分卡伍拾伍張；丁○○對於未發覺之罪，於九
    十一年四月二十一日，向臺北縣政府警察局蘆洲分局承辦員警自首犯罪，嗣並接
    受裁判。
貳、案經臺北縣政府警察局蘆洲分局報臺灣板橋地方法院檢察署檢察官，暨同署檢察
    官自動檢舉偵查起訴。
    理  由
壹、右揭事實，業據被告於警訊及偵、審中坦承不諱，核與共同被告丙○○、甲○○
    、乙○○供述情節相符，復有扣案如事實欄所示電子遊戲機「水果盤」壹拾陸台
    、 「麻將台」壹台、 「賽豬」捌台〔共計貳拾伍台，含ＩＣ板貳拾伍塊〕、積
    分卡伍拾伍張等足佐，已見被告確有右開犯行；且查：
    一、刑法第六十二條所謂未發覺之罪，凡有搜查權之官吏，不知有犯罪之事實，
        或雖知有犯罪事實，而不知犯罪人為何人者，均屬之〔最高法院二十六年度
        渝上字第一八三九號判例意旨參照〕。被告於員警查獲賭客丙○○、甲○○
        、乙○○之際「匿跡他處」，致員警認張藝櫻〔業經公訴人處分不起訴〕係
        本案之犯罪嫌疑人乃將之移請公訴人偵辦，此有臺北縣政府警察局蘆洲分局
        九十一年四月十八日蘆警字第九一００一０七五號刑事案件報告書足參〔附
        九十一年度偵字第七五五八號卷第一頁〕，員警於其時顯不知被告丁○○涉
        右開犯嫌，迄至「九十一年四月二十一日」，被告始向臺北縣政府警察局蘆
        洲分局承辦員警自首犯罪，復有被告之警訊筆錄足稽〔參見九十年度偵字第
        一一０一二號卷第五頁至第九頁〕，嗣並接受裁判，自已生自首之法律效果
        。至公訴人知悉被告涉右開犯嫌，並於「九十一年六月二十八日」「自動檢
        舉」被告丁○○犯罪，已在被告自首『後』，無礙於認定被告曾向員警自首
        犯罪。
    二、電子遊戲場業管理條例於八十九年二月三日經總統公布施行，該條例第一條
        明定「為管理電子遊戲場業，並維護社會安寧，善良風俗、公共安全及國民
        身心健康，特設定本條例。」，是該條例立法目的之一即在於管理電子遊戲
        場業。而所謂電子遊戲場業，依該條例第二條規定，係指設置電子遊戲機供
        不特定人益智娛樂之營利事業。換言之，僅須設置電子遊戲機供人娛樂以營
        利者，即屬電子遊戲場業管理條例所指之電子遊戲場業，其規模及所設置之
        電子遊戲機之數量如何，則非所問，若未依該條例第十五條規定辦理營利事
        業登記即行擺設電子遊戲機經營電子遊戲場業，仍應依該條例二十二條論科
        ；次按凡有經濟上價值者，均可謂為刑法賭博罪之「財物」，不以金錢或有
        體物為限，事實欄所示之香煙固係刑法賭博罪所定之「財物」，賭客以現金
        按比例開分之『分數』，或『積分卡』，均得執之把玩右開機具，亦具有一
        定經濟價值，亦係刑法賭博罪所定之「財物」。又共同被告丙○○、甲○○
        、乙○○均供稱兌換香煙『無上限』〔參見九十一年度偵字第七五五八號卷
        第五頁背面、第七頁背面、第九頁背面〕，賭博之財物既『無上限』，核非
        刑法第二百六十六條第一項但書「供人暫時娛樂之物」。
    三、本件事證明確，被告之右開犯行，堪予認定。
貳、按未依電子遊戲場業管理條例規定辦理營利事業登記者，不得經營電子遊戲場業
    ，違反者應予處罰，電子遊戲場業管理條例第十五條、第二十二條分別定有明文
    。核被告丁○○所為，係犯電子遊戲場業管理條例第二十二條之罪及刑法第二百
    六十六條第一項之在公眾得出入之場所賭博財物罪，被告丁○○多次在公眾得出
    入之場所賭博財物犯行，時間緊接，犯罪構成要件相同，顯係均基於概括犯意反
    覆為之，依連續犯之規定論以一罪，並加重其刑。被告與自稱『陳先生』之成年
    男子間，就事實欄所示犯行，有犯意之聯絡與行為之分擔，為共同正犯。所犯上
    開電子遊戲場業管理條例第二十二條之罪及在公眾得出入之場所賭博財物罪間，
    有方法結果之關係，應依從一重之電子遊戲場業管理條例第二十二條之罪處斷。
    被告丁○○對於未發覺之罪，於九十一年四月二十一日，向臺北縣政府警察局蘆
    洲分局承辦員警自首犯罪，嗣並接受裁判，依法減輕其刑，並依先加後減之規定
    加減之。爰審酌被告犯罪之動機、目的、手段、所致之危害，犯後坦承犯行，表
    示悔悟等一切情狀，量處如主文所示之刑，並諭知易科罰金之折算標準。
肆、扣案電子遊戲機具「水果盤」〔起訴書載為『彈珠台』〕壹拾陸台、「麻將台」
    壹台、「賽豬」捌台〔共計貳拾伍台，含ＩＣ板貳拾伍塊〕，係當場賭博之機具
    ，積分卡伍拾伍張係在在兌換籌碼處之財物，依刑法第二百六十六條第二項之規
    定，不問屬於犯人與否，宣告沒收。
據上論斷，應依刑事訴訟法第二百九十九條第一項前段，電子遊戲場業管理條例第二
十二條，刑法第十一條前段、第二十八條、第五十六條、第二百六十六條第一項前段
、第二項、第五十五條、第六十二條前段、第四十一條第一項前段，罰金罰鍰提高標
準條例第一條前段、第二條，判決如主文。
本案經檢察官徐名駒到庭執行職務。
中      華      民      國      九十二      年    三    月    三十一    日
                                  臺灣板橋地方法院刑事第五庭
                                          法  官  陳  福  來
右正本證明與原本無異。
如不服本判決，應於判決送達後十日內，向本院提出上訴狀。
                                          書記官  林  兆  嘉
中      華      民      國      九十二      年    四    月      一      日
附錄本案論罪科刑參考法條：
電子遊戲場業管理條例第十五條
未依本條例規定辦理營利事業登記者，不得經營電子遊戲場業。
電子遊戲場業管理條例第二十二條
違反第十五條規定者，處行為人一年以下有期徒刑、拘役或科或併科新台幣五十萬元
以上二百五十萬元以下罰金。
刑法第二百六十六條
在公共場所或公眾得出入之場所賭博財物者，處一千元以下罰金。但以供人暫時娛樂
之物為賭者，不在此限。
當場賭博之器具與在賭檯或兌換籌碼處之財物，不問屬於犯人與否，沒收之。


司法院資訊處製作；財團法人民間司法改革基金會備份。
